【裁判字號】    97,抗,141
【裁判日期】    970623
【裁判案由】    拍賣抵押物
【裁判全文】
臺灣板橋地方法院民事裁定               97年度抗字第141號
抗  告  人  乙○○○
            甲○○
上列抗告人因與花旗（台灣）商業銀行股份有限公司間拍賣抵押
物事件，對於中華民國97年3 月4 日本院97年度拍字第33號所為
裁定，提起抗告，裁定如下：
    主  文
抗告駁回。
抗告程序費用新台幣壹仟元由抗告人負擔。
    理  由
一、按抵押權人於債權已屆清償期而未清償者，得聲請法院拍賣
    抵押物，就其賣得價金而受清償，民法第873 條第1 項定有
    定有明文。抵押權人依此項規定聲請拍賣抵押物係屬非訟事
    件，法院所為准駁之裁定，無確定實體法上法律關係存否之
    性質，於債權及抵押權之存否無既判力。又最高限額抵押權
    ，於抵押權成立時，未必先有債權存在，固不得因抵押權之
    登記而逕行准許拍賣抵押物，惟法院仍須就抵押權人提出之
    證據為形式上之審查而為准駁，倘形式上審查抵押權人提出
    之證據，足以證明抵押權存在，而其抵押債權金額確定時，
    法院即應為許可拍賣抵押物之裁定（最高法院85年台抗字第
    36 7號裁定意旨可資參照）。
二、查花旗（台灣）商業銀行股份有限公司（下稱花旗銀行）主
    張抗告人乙○○○於民國96年12月6 日以如附表所示之不動
    產為抗告人甲○○所負債務之擔保，設定最高限額新臺幣（
    下同）6,000, 000元之抵押權，且經依法登記，該債權已屆
    清償期而有4,865,618 元未受清償等情，業據提出他項權利
    證明書、不動產登記簿謄本、抵押權設定契約書、借據及其
    他約定事項等之影本為證，原法院據以准許其拍賣抵押物之
    聲請，即無不當。抗告意旨雖以：依花旗銀行與抗告人甲○
    ○間書立之抵押貸款契約書第參條第二項約定：「借款動用
    期限一年，自民國94年8 月10日起至95年8 月10日止。屆期
    時，立約人得於屆滿前30日以書面為反對續約之意思表示，
    逾期未通知者，視為借保人同意續約，‧‧」。而95年8 月
    10日借款動用期限到期，債務人未為反對續約之意思表示，
    花旗銀行亦無為反對之意思表示，甚至96年1 月2 日、同年
    3 月29日及4 月4 日仍繼續讓債務人動用借款，且至97年1
    月21日仍繼續扣繳放款利息，顯見花旗銀行同意續約。故本
    件借款清償期尚未屆至，原裁定認定本件借款已屆清償期顯
    然有誤。又花旗銀行並無提出有催告債務人清償之函文，不
    但清償期未屆至，且抗告人乙○○○僅為本件借款之保證人
    ，非連帶保證人，原裁定完全未查花旗銀行並無先就抗告人
    甲○○之財產強制執行而無效果之事證，即率認得先執行抗
    告人乙○○○所有之系爭不動產，有違民法第745 條之規定
    等語，指摘原裁定逕予准許拍賣抵押物不當。惟聲請拍賣抵
    押物係屬非訟事件，法院僅得為形式上之審查，且法院所為
    准駁之裁定，無確定實體法上法律關係存否之性質，於債權
    及抵押權之存否並無既判力，已如前述，抗告人就上開爭執
    事項，應另行起訴，以求解決，茲乃提起抗告，請求廢棄原
    裁定，不能謂有理由，應予駁回。
三、據上論結，本件抗告為無理由，依非訟事件法第21條第2 項
    、第24條第1 項、第46條，民事訴訟法第495 條之1 第1 項
    、第449 條第1 項、第85條第1 項前段、第78條，裁定如主
    文。
中    華    民    國    97    年    6     月    23    日
                 民事第二庭  審判長法  官  蕭胤瑮
                                   法  官  鍾啟煌
                                   法  官  陳麗玲
正本係照原本作成。
如不服本裁定，僅得於收受本裁定正本送達後10日內，以適用法
規顯有錯誤為理由，向本院提出再抗告狀，（須附繕本一份及繳
納再抗告裁判費新台幣1,000 元），經本院許可後紿可再抗告。
中    華    民    國    97    年    6     月    23    日
                                   書記官  陳玉心


司法院資訊處製作；財團法人民間司法改革基金會備份。
